【裁判字號】    95,交易,466
【裁判日期】    951018
【裁判案由】    過失傷害
【裁判全文】
臺灣臺北地方法院刑事判決             95年度交易字第466號
公  訴  人  臺灣臺北地方法院檢察署檢察官
被      告  甲○○
上列被告因過失傷害案件，經檢察官提起公訴（95年度偵字第
10888 號），本院判決如下：
    主  文
甲○○因過失傷害人，處罰金新臺幣壹萬元，如易服勞役，以新
臺幣壹仟元折算壹日。
    事  實
一甲○○於民國九十五年三月二日上午九點左右，駕駛車牌號碼
  Q8-4666 號自小客車，沿臺北縣新店市○○街往寶元路堤外便
  道行駛，行經臺北縣新店市○○街十三號前，原應注意車前狀
  況，隨時採取必要之安全措施，並依規定保持前、後車距離，
  依當時情形又無不能注意之情事，竟疏未保持安全距離，緊跟
  乙○○騎乘之車牌號碼RFL-828 號輕機車後方行駛，適因乙○
  ○於右轉彎前，既未使用右方向燈表示自己準備右轉，亦未於
  右轉彎前注意後方有無來車，即貿然右轉，致甲○○反應不及
  ，未能即時剎停，而撞及前述輕機車車尾之牌照，使乙○○人
  車倒地，受有頭部外傷併暫時性腦震盪及臉部、頭皮、頸部等
  處挫傷之傷害。嗣甲○○於有偵查犯罪職權之公務員知悉前，
  向前往慈濟醫院之警員當場承認為肇事者並接受裁判。
二案經被害人乙○○訴由臺北縣警察局新店分局報請臺灣臺北地
  方法院檢察署檢察官偵查起訴。
    理  由
一認定犯罪事實所憑之證據及理由
(一)被告甲○○坦承在前述時間、地點撞及告訴人乙○○駕駛之前
  述輕機車後方發生擦撞，並自承緊跟於告訴人機車後方行駛等
  事實，有臺北市政府警察局新店分局警員繪製之道路交通事故
  現場圖、調查表、調查報告表各一份，談話紀錄表二份、現場
  及車損照片（包括告訴人提出之現場照片）可參；而告訴人受
  有受有頭部外傷併暫時性腦震盪及臉部、頭皮、頸部等處挫傷
  之事實，有慈濟醫院九十五年三月四日、三月二十一日、八月
  三十一日診斷證明書可證，此部份事實應無疑義。
(二)依道路交通事故現場圖及現場照片（偵卷第二十三頁下方照片
  ）顯示，事發之寶慶街路寬僅三點七公尺，且於RFL-828 號輕
  機車倒地位置後方留有一道以路緣直線距離為準約一點一公尺
  之刮地痕，起始點距離右側（依二人行徑方向為準）路緣一公
  尺，終點距路緣零點六公尺，則依前述刮地痕乃自左向右延伸
  之結果觀之，本件撞擊點至少距離路緣一公尺以上；參以現場
  照片中（偵卷第二十五頁、第二十六頁），前述機車後方車牌
  卻十分平整，毫無任何變形扭曲，及告訴人自承其車後車牌遭
  撞擊等情，足認被告乃自告訴人之機車正後方撞擊車後車牌，
  致告訴人重心不穩而倒地。
(三)證人即告訴人乙○○於本院審理時雖證稱：當時我要去上班，
  準備停在右側路旁可供停車之花圃，因為該處地面比路面高，
  會卡到底盤，騎不進去，改以手牽行機車，被告撞到我時，我
  已經右轉面向花圃，正準備推上去時，當時我人在機車左邊等
  語。然而，倘被告撞擊告訴人之機車時，告訴人機車已面向路
  旁右側花圃，而與被告之自小客車呈垂直狀態，則告訴人機車
  後方車牌於側面遭受足使機車倒地之撞擊力後，縱未至扭曲損
  壞，車牌周圍亦應有些許變形，但自前述車損照片卻見該機車
  車牌十分平整，毫無彎曲之處；且告訴人於其機車遭被告撞擊
  時，倘確身處機車左側牽車，則該機車於右側遭受撞擊後，依
  慣性定律，必定倒向左方，告訴人之下肢亦勢必遭機車壓傷，
  惟告訴人不僅下肢未受有任何傷害，亦未曾遭機車壓到，凡此
  均與常理不符。其次，由現場照片（偵卷第二十三頁上方）觀
  之，告訴人準備停放機車之花圃，地面雖較路面略高，惟相去
  無幾，應無告訴人所稱機車底盤會卡住路面之情形；況該花圃
  路面既略高於路面，依一般人騎乘機車之習慣，亦應不至捨棄
  直接將機車騎入該處此種較簡便輕鬆之方式，而採取牽行機車
  進入該處此種較費力之方式。縱上所述，告訴人此部份證言顯
  非事實，被告辯稱因告訴人準備前往右側停車場（即前述花圃
  ）停車，而將機車向左偏行後立即右轉，致其不及反應而碰撞
  告訴人之機車等語，應可採信。
(四)道路交通管理處罰條例第五十八條第一款規定，汽車駕駛人，
  駕駛汽車不依規定保持前、後車距離者，處新臺幣六百元以上
  一千二百元罰鍰。被告坦承其車頭距離告訴人之機車車後不到
  一、二公尺，幾乎貼近告訴人之機車，顯然未保持足供立即反
  應之距離，致於乙○○突然右轉彎時反應不及，未能即時剎停
  ，而撞及前述輕機車車尾之牌照，使乙○○受有前述傷害，被
  告自有過失，且其過失行為與告訴人受傷之結果有相當因果關
  係。又汽車駕駛人在轉彎或變換車道前，未使用方向燈或不注
  意來、往行人，或轉彎前未減速慢行者，處新臺幣六百元以上
  一千八百元之罰鍰，同條例第四十八條第一項第一款亦定有明
  文。告訴人乙○○於右轉前，既未使用右方向燈表示自己準備
  右轉，亦未於右轉彎前注意後方有無來車，即貿然右轉，致甲
  ○○反應不及，未能即時剎停，而撞及其前述輕機車車尾之牌
  照，乙○○就本件車禍之發生與有過失，但仍不能據此解免被
  告疏失之責，應予敘明。
(五)綜上所述，本件證據明確，被告犯行已堪認定。
二論罪科刑之依據：被告甲○○因過失行為致告訴人乙○○受傷
  ，犯刑法第二百八十四條第一項前段過失傷害罪。
(一)新舊法適用：被告行為後，刑法已於九十四年二月二日修正公
  布，並於九十五年七月一日施行，修正後第二條第一項規定：
  「行為後法律有變更者，適用行為時之法律。但行為後之法律
  有利於行為人者，適用最有利於行為人之法律。」此項修正乃
  為符合刑法第一條罪刑法定主義之要求，貫徹法律禁止溯及既
  往原則，屬規範行為後法律變更所生新舊法律比較適用之準據
  法，無比較新舊法之問題，應逕適用修正後刑法決定新舊法之
  適用，先予敘明。又關於刑法修正後之新舊法比較，應就罪刑
  有關之一切情形，綜其全部罪刑之結果而為比較，最高法院九
  十五年五月二十三日著有九十五年度第八次刑庭會議決議可參
  。
(1)罰金刑：修正前刑法分則編有關罰金刑之貨幣單位為銀元，且
  依刑法分則編應處罰金者，應適用罰金罰鍰提高標準條例第一
  條、第四條之規定，亦即應按各該具體條文制定或修正之時間
  先後，定其提高之倍數。刑法修正後，刑法施行法增訂第一之
  一條，於九十五年六月十四日經總統公布，並自同年七月一日
  起施行，該條規定：「中華民國九十四年一月七日（註：立法
  院通過修正案之時間）刑法修正施行後，刑法分則編所定罰金
  之貨幣單位為新臺幣。九十四年一月七日刑法修正時，刑法分
  則編未修正之條文定有罰金者，自九十四年一月七日刑法修正
  施行後，就其所定數額提高為三十倍。但七十二年六月二十六
  日至九十四年一月七日新增或修正之條文，就其所定數額提高
  為三倍」。亦即自九十五年七月一日起，刑法分則編所定罰金
  之貨幣單位，由原來之銀元改為新臺幣，且九十四年一月七日
  刑法修正時，刑法分則編未修正之條文定有罰金者，自九十五
  年七月一日起，有關罰金之數額提高為三十倍。本件被告係犯
  刑法第二百八十四條第一項之罪，該罪有罰金刑之處罰，且自
  二十四年七月一日公布施行後即未再修正，依增訂刑法施行法
  第一之一條之規定，其罰金以新臺幣為單位，數額應提高三十
  倍。此與修正前之罰金以銀元為單位，適用罰金罰鍰提高標準
  條例之結果應提高十倍者，對被告而言並無不利（新臺幣與銀
  元之比例為一比三，換算結果亦為三十倍）。
(2)易服勞役之折算標準：被告行為時之刑法第四十二條第二項前
  段規定：「易服勞役以一元以上三元以下折算一日。」，其折
  算標準依修正前罰金罰鍰提高標準條例第二條前段規定，就其
  原定數額提高為一百倍折算一日，亦即被告行為時之易服勞役
  折算標準，以銀元一百元至三百元折算一日，即新臺幣三百元
  至九百元折算一日，惟修正後之刑法第四十二條第三項前段規
  定：「易服勞役以新臺幣一仟元、二仟元或三仟元折算一日。
  」比較修正前後易服勞役折算標準，以修正後之規定較有利於
  被告。
(3)自首：修正後刑法第六十二條，將行為人有自首之情形，原必
  減輕其刑改為得減，自屬法律有變更；惟被告於犯情未被有偵
  查犯罪職權之公務員發現前，於慈濟醫院向有偵查犯罪職權之
  警員承認自己為肇事者，並接受裁判，有自首情形記錄表一份
  可參，就本件而言，本院既欲減輕其刑，適用修正後刑法第六
  十二條前段減輕其刑，對被告應無不利益。
(4)綜合上述各條文修正前後之比較，以裁判時之法律較有利於行
  為人，自應適用修正後刑法之相關規定予以論處。
(二)本院審酌被告過失情節輕微，且犯後坦承犯行，態度良好，告
  訴人所受傷害並無大礙，經計算其支出之醫療費用僅一萬餘元
  ，被告亦願意當庭給付五萬元作為賠償，因告訴人提出之賠償
  價格不合理而未能達成和解等一切情狀，量處如主文所示之刑
  ，並依修正後刑法第四十二條第三項前段諭知易服勞役之折算
  標準。
三適用之法條：刑事訴訟法第二百九十九條第一項前段，刑法第
  二條，修正後刑法第二百八十四條第一項前段、第六十二條前
  段、第四十二條第三項前段。
本案經檢察官熊南彰到庭執行職務
中    華    民    國    95    年    10    月    18    日
                  刑事第十五庭  審判長法  官  周祖民
                                      法  官  楊台清
                                      法  官  邱蓮華
上正本證明與原本無異。
如不服本判決，應於判決送達後10日內，向本院提出上訴狀。
                                      書記官  王黎輝
中    華    民    國    95    年    10    月    20    日
附錄論罪科刑法條
刑法第284條第1項
因過失傷害人者，處六月以下有期徒刑、拘役或五百元以下罰金
。致重傷者，處一年以下有期徒刑、拘役或五百元下罰金。


司法院資訊處製作；財團法人民間司法改革基金會備份。
